臺灣嘉義地方法院民事裁定　　　　　　　 96年度再微字第8號
再審聲請人　丙○
再審相對人　甲○○
　　　　　　乙○○
上列當事人間請求侵權行為損害賠償事件，再審聲請人對於民國
96年1月31日本院96年小上第6號第二審確定裁定聲請再審，本院
裁定如下：
    主  文
再審之聲請駁回。
再審聲請費用新臺幣壹仟元由再審聲請人負擔。
    理  由
一、本件再審意旨略以：
（一）再審聲請人與再審相對人間之侵權行為損害賠償事件，再
      審聲請人接獲臺灣嘉義地方法院第一審簡易庭所為判決主
      文以原告之訴駁回後，因恐延誤上訴期間，遂先於法定期
      間20日內聲明上訴及繳納裁判費，雖當時未能同時檢附上
      訴理由書，卻已於該聲明上訴狀加註『上訴理由容候補呈
      』字樣，詎原審法院並未依法定相當期間命再審聲請人提
      出上訴理由書，竟將再審聲請人之上訴駁回，顯有錯誤。
      次按再審聲請人已依法於法定期間內上訴，雖未能即時檢
      附上訴理由書，惟依民事訴訟法第444條之1第1項後段規
      定：其情形可以補正者，審判長應定期間先命補正。詎原
      審法院未定期間命再審聲請人補正及提出理由書，即將上
      訴駁回，此乃民事訴訟法第496條第1項第1款適用法規顯
      有錯誤之情形，自得提起再審之訴或聲請再審。
（二）再審相對人甲○○因駕駛所有自小客車V-0920號於民國94
      年11月22日21時許，行經嘉義市○○路527號前與另一再
      審相對人乙○○駕駛所有車號ZV-0920號發生車禍，致再
      審聲請人停放在紅磚道上之3部自小客車受波及撞毀（車
      號2G-18 08C號、T4-4253號、RX-8730號），因再審相對
      人二人置之不理，再審聲請人遂向臺灣嘉義地方法院第一
      審簡易庭對再審相對人二人請求侵權行為損害賠償，開庭
      之日再審相對人於庭上坦承有撞毀再審聲請人之實，遂允
      諾賠償3部車之損害賠償費用，惟原審卻於判決書上以無
      法證明系爭3部車係再審聲請人所有，及3部車違規停車，
      及所提出之估價單無法證明維修費用為由，判令再審聲請
      人敗訴，原審法院本應按和解下判決，惟原審法院竟置兩
      造所達成和解於不顧，屬判決不備理由，違背證據法則及
      認定事實不憑證據或重要證據漏未斟酌之違法。
（三）原審認定無法證明系爭3部車係再審聲請人所有，然再審
      聲請人已提出證物【嘉義市○○○道路交通事故當事人登
      記聯單】，係嘉義市警察局依據車輛登記所有權人之資料
      通知前往製作筆錄，該3部車其中兩部雖然在訴訟前轉賣
      他人，然事發當時係登記於再審聲請人所有，原審認定顯
      然違背論理法則、經驗法則；原審法院未要求再審聲請人
      提出行車執照認定是否為再審聲請人所有，亦未理會再審
      聲請人數度要求調查證據，原審法院處理方式不僅違法且
      對再審聲請人不公。又車禍造成乃再審相對人未遵守交通
      規則出車禍而生，並非再審聲請人停放於紅磚道上車輛所
      造成，原審法院歸咎再審聲請人違規停車顯屬無據。關於
      估價單部分則為一般商場常態、習慣、慣例，作為確認依
      據，倘原審法院無法確實判斷有無支出，則應依再審聲請
      人聲請調查證據，傳喚維修廠來確認，且再審相對人撞毀
      車輛事實為兩造不爭執，又開庭已協議賠償損害金額，原
      審法院按其自由心證認定為敗訴理由，顯於法無據。再審
      聲請人所有車號2G-1808C號、RX-8730號業經向監理所單
      位申請車籍資料，車號T4-4253號亦檢附買賣契約以資證
      明當時確為再審聲請人所有。
（四）再審相對人二人並不否認發生車禍波及再審聲請人之所有
      車輛，惟原審法院推理錯誤，且本應依再審聲請人聲請調
      查證據而未調查，亦未命再審聲請人補呈證據，急忙開一
      次庭即結案，其已違背法令，按最高法院74年度上字第16
      71號判決已揭櫫明確。另再審聲請人係於96年2月6日收受
      原裁定，迄今尚未逾30日之不變期間，為此聲請再審，並
      聲明：原確定判決廢棄；上廢棄部分，再審相對人應給付
      再審聲請人新臺幣44,750元正，及自原審起訴狀繕本送達
      翌日起至清償日止，按週年利率5﹪計算之利息；再審及
      前審訴訟費用均由再審相對人負擔；再審聲請人願供擔保
      ，請准宣告假執行。
二、按裁定已經確定，而有民事訴訟法第496條第1項或第497條
    之情形者，依同法第507條規定，固得準用再審程序之規定
    ，聲請再審。然對於確定之裁定聲請再審，依民事訴訟法第
    507條準用第500條第1項、第2項之規定，應於30日之不變期
    間內為之，此項期間係自裁定確定之日起算，其再審之理由
    發生或知悉在後者，均自知悉時起算。再依同法第436條之3
    2第4項規定，前揭規定於小額事件之再審程序準用之。而當
    事人以民事訴訟法第496條第1項第1款再審理由聲請再審者
    ，應認當事人自收受裁判正本之送達時，對於裁判之理由，
    有無適用法規顯有錯誤之情形，即可知悉，故計算是否逾30
    日之不變期間，應自收受裁判之正本送達時起算，至於當事
    人本人對於法規之瞭解程度如何，當不能影響同法第500條
    第1項、第2項關於30日不變期間之計算（最高法院70年台再
    字第212號、71年台再字第210號判例參照）。經查，本件原
    第一審判決為訴訟標的金額100,000元以下之小額訴訟事件
    ，依民事訴訟法第436條之30規定：「對於小額程序之第二
    審裁判，不得上訴或抗告」，原第二審裁定正本係於96年2
    月6日送達再審聲請人，此業經本院調閱本院96年度小上字
    第6號民事卷宗核閱無訛，則再審聲請人於96年3月1日，具
    狀向本院聲請再審，尚未逾上開30日之不變期間，合先敘明
    。
三、按再審之訴，顯無再審理由者，得不經言詞辯論，以判決駁
    回之，民事訴訟法第502條第2項定有明文。又所謂再審之訴
    顯無再審理由，係指依再審原告所主張之再審理由，不經調
    查即可認定，在法律上顯無理由而不能獲得勝訴之判決者而
    言，最高法院著有69年度台上字第2102號判決意旨足資參照
    。
四、本院之判斷：
（一）按對於小額程序第一審裁判之上訴或抗告，非以其違背法
      令為理由，不得為之，民事訴訟法第436條之24第2項定有
      明文。次按提起再審之訴，應以有民事訴訟法第496條第1
      項各款、第497、第498條之原因為限，此項原因亦即再審
      理由，必須於訴狀中表明之，否則其訴即屬不合法，毋庸
      命其補正，逕以裁定駁回之（最高法院70年臺再字第35號
      判例意旨參照）。而所謂表明再審理由，必須指明確定判
      決有如何合於法定再審事由之具體情事，始為相當（最高
      法院69年臺聲字第123號、64年臺聲字第76號判例要旨參
      照）。再依民事訴訟法第436條之32第4項規定，前揭規定
      於小額事件之再審程序準用之。
（二）再審聲請人主張本院96小上字第6號裁定，具有民事訴訟
      法第496條第1項第1款之再審事由云云。經查，本院96小
      上字第6號裁定係以：再審聲請人對於本院95年度嘉小字
      第1887號小額訴訟所為之第一審判決，固於法定期限內提
      起上訴，惟並未依民事訴訟法第436條之25表明原判決所
      違背之法令及其具體內容，復未於提起上訴後20日內補正
      上訴理由書，故認再審聲請人之第二審上訴不合法，於96
      年1月31日以96小上字第6號裁定駁回，此業據本院依職權
      調取原確定判決事件歷審卷宗核閱無訛。又依民事訴訟法
      436條之32第1項準用規定可知，小額訴訟之上訴審法院仍
      應調查證據及認定事實，惟依同條第2項準用第三審程序
      及同法第436條之25規定，上訴應提出上訴狀並表明判決
      違背法令之具體事實、內容，顯見小額訴訟之上訴審程序
      兼具事實審及法律審功能。又上訴未提出上訴理由，於民
      事訴訟法之第二審程序及第三審程序雖均有規定法院處理
      之程序，且小額訴訟之上訴審程序均準用之。惟準用應視
      事件之性質差異，於不抵觸之情形下加以準用，因小額訴
      訟規定上訴理由應具體表明判決違背法令之事實及內容，
      就此法律審部分而言，與第三審規定程式即民事訴訟法第
      470條相符，是上訴未提理由之效果及處理程序，自應準
      用同法第471條第1項之規定，不應準用民事訴訟法第二審
      之事實審程序規定，即上訴人應於提起上訴後20日內，提
      出理由書於原審法院，未提出者，毋庸命其補正，由原審
      法院以裁定駁回之。據此，再審聲請人爭執原審未依民事
      訴訟法第444條之1第1項及同法第444條第1項後段規定予
      以相當期限補正上訴理由，即以裁定駁回上訴云云，要無
      理由。基上說明，本院96小上字第6號裁定之認事用法，
      於法尚無不合，而該裁定亦明確記載駁回上訴之法律依據
      ，並無適用法規定顯有錯誤之當然違背法令情事。從而，
      再審聲請人以此主張原確定裁定有民事訴訟法第496條第1
      項第1款之再審事由，並無理由，應予駁回。
（三）末按提起再審之訴，應依民事訴訟法第501條第1項第4款
      表明再審理由，及關於再審理由並遵守不變期間之證據，
      此為必須具備之程式；所謂表明再審理由，必須指明確定
      判決（裁定）有如何合於法定再審事由之具體情事始為相
      當，倘僅泛言有何條款之再審事由，而無具體情事者，仍
      難謂已合法表明再審事由，而既未合法表明再審事由，即
      為無再審之事由，性質上無庸命其補正（最高法院著有61
      年度臺再字第137號判例可資參照）。查原審裁定僅就再
      審聲請人上訴未表明上訴理由，復未於20日內補正，依民
      事訴訟法第471條第1項之規定，毋庸命其補正，以裁定駁
      回之，進行審核，並無再審聲請人前開其餘再審理由所指
      心證理由之記載，有本院96小上字第6號確定裁定附卷可
      稽，再審聲請人僅泛言該裁定違法云云，未具體敘明其合
      於何條款之再審事由，又空言原裁定之相關取捨證據、認
      定事實之職權行使不當，復徒引與原確定裁定理由無關之
      事由，據為本件再審理由，難謂已合法具體表明再審理由
      ，且核其上開聲請意旨，亦與民事訴訟法第496條、第497
      條、第498條之法定再審事由明顯無涉，依前揭說明，再
      審聲請人此部分再審之聲請亦不合法，應予駁回。
五、綜上所述，原確定裁定並無民事訴訟法第496條第1項第1款
    規定之再審事由存在，再審聲請人執以聲請本件再審，一部
    為無理由，一部為不合法，爰依同法第502條規定，裁定駁
    回之。又民事訴訟法第507條僅準用同法第502條，自應視性
    質之差異，於不抵觸之情形下加以準用，故本件係對確定裁
    定聲請再審，認部分無理由之情形下，自應以裁定駁回，殊
    無用判決駁回之必要，附此敘明。
六、本件事證已臻明確，再審聲請人所為之其他主張陳述並所提
    之證據，經本院審酌後，認均與本件之結論無礙，不再一一
    論述，併予敘明。
七、末按於小額訴訟之再審程序，法院為訴訟費用之裁判時，應
    確定其費用額，此觀諸民事訴訟法第436條之32第4項準用同
    法第505條規定，再依同法第436條之32第1項準用同法第436
    條之19第1項之規定甚明。經查，本件再審訴訟費用為1,000
    元，爰併予確定。
八、據上論結，本件再審聲請一部為無理由、一部為不合法，依
    民事訴訟法第436條之32第4項、第507條、第502條、第505
    條、第436條之19第1項、第95條、第78條，裁定如主文。
中　　華　　民　　國　　96　　年　　10　　月　　29　　日
                  民事第一庭  審判長法　官 涂裕洪
                                    法  官 李文輝
                                    法  官 黃仁勇
正本係照原本作成。
本裁定不得抗告。
中　　華　　民　　國　　96　　年　　10　　月　　29　　日
                                    書記官 孫靜芳
